【裁判字號】    90,訴,109
【裁判日期】    900522
【裁判案由】    
【裁判全文】
臺灣基隆地方法院民事判決  九十年度訴字第一○九號
    原      告  辛○○
    訴訟代理人  乙○○
                丙○○
    被      告  丁○○
                戊○○
                己○○
                庚○○
                甲○○
    右五人
    訴訟代理人  徐揆智律師
右當事人間第三人異議之訴事件，本院判決如左：
    主    文
原告之訴駁回。
訴訟費用由原告負擔。
    事    實
甲、原告方面：
壹、聲明：台灣基隆地方法院九十年度執字第三一六號被告與王英哲等七人間因拆屋
    還地之強制執行事件，就原告所有之建物建號為台北縣瑞芳鎮○○段一三四號，
    台北縣瑞芳鎮○○路一五二號所為之強制執行程序予以撤銷。
貳、陳述：
一、原告為台北縣瑞芳鎮○○路一五二號，建號台北縣逢甲段一三四地號建物之所有
    權人，今被告與王英哲等七人間之拆屋還地強制執行事件，被告請求強制執行拆
    除者為原告所有之建物，為此提出第三人異議之訴。
二、雖原告提出之建物所有權狀中占用基地並未包含被告共有之土地，但原告目前已
    聲請地政事務所測量更正中。
參、證據：提出建物所有權狀一份。
乙、被告方面：
壹、聲明：原告之訴駁回。
貳、陳述：
一、本件執行名義（八十九年度瑞簡字第四三號民事判決），所命王俊哲等七人要拆
    除之建物是坐落台北縣瑞芳鎮○○段三五一地號土地上，如附圖斜線部分面積二
    ０‧九七平方公尺，將該被占之台北縣逢甲段三五一地號土地返還給被告等五人
    。依此項執行名義所載之土地為三五一地號土地，為被告五人共有，應拆除之建
    物為該地號上之建物二０‧九七平方公尺，並不及於其餘無關之土地及建物。
二、原告異議之訴門牌號碼為台北縣瑞芳鎮○○路一五二號，建號一三四之建物，與
    前項所指應拆除之建物及基地完全無關，原告所指之建號一三四之建物，被告並
    未聲請強制執行，從而原告提出本件異議之訴，顯無保護必要，應予駁回。
三、原告縱然目前聲請台北縣瑞芳地政事務所重新測量系爭建物，惟就占用被告土地
    部分，因被告不可能同意原告使用其土地，因此地政事務所所亦不可能將原告之
    建物占用土地包含被告共有之土地。
參、證據：提出台灣基隆地方法院瑞芳簡易庭八十九年度瑞簡字第四三號民事判決。
    理      由
一、按強制執行法第十五條規定，第三人就執行標的物有足以排除強制執行之權利者
    ，得於強制執行程序終結前，向執行法院對債權人提起異議之訴。如債務人亦否
    認其權利時，並得以債務人為被告。
二、本件原告提起異議之訴係以：其就被告聲請拆屋還地執行之房屋具有所有權，但
    該執行名義之判決係對王俊哲、王明哲、王敏哲、王麗珠；王麗玉、王麗雲等七
    人所作之判決，並提出建物所有權狀影本為據，因此其得提起第三人異議之訴。
    被告則以：原告提出之建物所有權狀記載其所擁有之建物係坐落在台北縣瑞芳鎮
    ○○段三四八之三、三四九之三地號土地上之建物，而被告聲請強制執行之建物
    係坐落於同段三五一地號土地上，原告就該建物並無所有權，因此原告提起第三
    人異議之訴顯無理由。
三、經查，原告主張為其所有之系爭房屋原係訴外人王焜耀所有，原告辛○○雖於民
    國五十五年間已就系爭房屋與王焜耀之妻王寶貴訂立買賣契約，並將系爭房屋交
    付與原告辛○○使用，惟迄未辦理所有權移轉登記，系爭房屋於八十九年度瑞簡
    字第四三號判決時仍登記為王焜耀所有，王焜耀於四十三年死亡，其妻王寶貴亦
    已過世，其等之繼承人為被告王俊哲、王明哲、王敏哲、王麗珠、王麗玉、王麗
    雲及王英哲，因此該判決中認定系爭房屋應為王焜耀、王寶貴之繼承人即被告王
    俊哲、王明哲、王敏哲、王麗珠、王麗玉、王麗雲、王英哲公同共有，原告辛○
    ○縱然得基於買賣契約對王俊哲等人請求辦理系爭房屋所有權移轉登記，然於系
    爭房屋所有權移轉登記完竣前，僅係取得請求王俊哲等人移轉系爭房屋所有權之
    債權，而尚未取得系爭房屋之所有權。又本件執行拆除之部分為系爭房屋越界之
    二樓部分，係起初連同系爭建物一、二樓房屋主體興建時一併興建，並非嗣後由
    原告辛○○擴建，且越界之二樓部分與系爭房屋一、二樓房屋係結合為一體，其
    間並無任何磚牆阻隔，僅係以木板隔間，仍須利用系爭房屋久門戶進出，無獨立
    之進出通路，在使用上與經濟上均無獨立性，而為系爭房屋之一部即附屬物，依
    上開說明，應由系爭房屋所有權人即為該越界之二樓部分之所有權人。從而，於
    八十九年度瑞簡字第四三號判決時，原告辛○○，對於越界部分建築因非處於所
    有權人之地位，無事實上之處分權，即無拆除系爭房屋之權能，因此該判決即駁
    回被告請求原告辛○○拆屋還地之訴。此有本院瑞芳簡易庭八十九年度瑞簡字第
    四三號判決可資參照。
四、而原告於本院八十九年十一月三十日八十九年度瑞簡字第四三號判決後，並提起
    上訴（本院九十年度簡上字第一七號）之訴訟繫屬中，九十年四月三日就系爭房
    屋先由訴外人王明哲等七人完成繼承登記後，再辦理所有權移轉登記予原告辛○
    ○，依民事訴訟法第二百五十四條第一項規定，其所有權移轉登記，對本件訴訟
    無影響，依同法第四百零一條第一項規定，原告辛○○仍為八十九年度瑞簡字第
    四三號判決既判力所及。換言之，系爭房屋之一部分占用被告所有之系爭土地之
    上，訴外人王俊哲等七人且於被告起訴時為系爭房屋之所有權人，基於當事人恆
    定原則，縱系爭房屋於第二審程序中已移轉所有權登記予辛○○所有，惟依前開
    說明，被告仍得持該判決對原告聲請假執行，因該判決仍拘束原告，因此原告即
    無排除被告強制執行之權利，本院九十年度簡上字第一七號判決，亦同此認定。
五、而原告所稱已聲請地政事務所更正系爭房屋之坐落基地登記包含被告所有之土地
    ，但查，被告已訴請本院執行處依法拆除該部分建物執行中，是否仍得更正登記
    已有可疑，復且縱然獲得更正登記，僅係確認原告為目前拆除之越界建築之所有
    權人，但依據前揭判決意旨，拆屋還地之判決效力仍及原告，此部分越界建物仍
    不因此變更其為無權占用被告土地之事實，則被告仍得對其強制執行，因此是否
    得以更正登記，要不影響本件認定，原告聲請本院調查此部分更正登記之程序，
    顯無必要，附此敘明。
六、原告既無排除強制執行之權利，其提起本訴，請求撤銷本件強制執行，顯無理由
    ，應予駁回。
七、結論：原告之訴為無理由，依民事訴訟法第七十八條，判決如主文。
中      華      民      國    九十      年      五      月    二十二    日
                                        臺灣基隆地方法院民事庭
~B        法  官  王翠芬
右為判決正本係照原本作成。
對於本件判決如有不服，應於收受送達後廿日內向本院提出上訴書狀，上訴於台灣高
等法院，並按他造當事人之人數附具繕本。
中      華      民      國    九十      年      五      月    二十四    日
~B        書記官  林苑珍


司法院資訊處製作；財團法人民間司法改革基金會備份。
